臺灣高等法院刑事判決
111年度上訴字第359號
上  訴  人  
即  被  告  莊筑妃



上列上訴人因傷害等案件，不服臺灣新北地方法院110 年度訴字
第520 號，中華民國110 年11月30日第一審判決（起訴案號：臺
灣新北地方檢察署109 年度偵字第32643 號），提起上訴，本院
判決如下：
    主  文
上訴駁回。
    事  實
一、莊筑妃與簡慧雯、游宗翰夫婦係同住在新北市○○區○○大
    道0 段00巷0 弄之鄰居，其等於民國109 年6 月16日中午12
    時許，因停車糾紛在上址00號1 樓前發生口角爭執。詎莊筑
　　妃心生不滿，竟基於傷害之犯意，撲向簡慧雯並動手拉扯，
　　致簡慧雯以雙手阻擋後受有右手前臂挫傷及左手掌瘀傷等傷
　　害；隨後莊筑妃憤恨難消，復基於恐嚇之犯意，當場對簡慧
　　雯揚言稱：要找竹聯幫處理妳等語，以此加害生命、身體之
　　事恫嚇簡慧雯，使其聞之心生畏懼，致生危害於安全。
二、案經被害人簡慧雯訴由新北市政府警察局海山分局報告臺灣
　　新北地方檢察署檢察官偵查起訴。
    理  由
壹、程序部分：
　　按被告以外之人於審判外之言詞或書面陳述，除法律有規定
　　者外，不得作為證據。又被告以外之人於審判外之陳述，雖
　　不符刑事訴訟法第159 條之1 至第159 條之4 之規定，而經
　　當事人於審判程序同意作為證據，法院審酌該言詞陳述或書
　　面陳述作成時之情況，認為適當者，亦得為證據。當事人、
　　代理人或辯護人於法院調查證據時，知有第159 條第1 項不
　　得為證據之情形，而未於言詞辯論終結前聲明異議者，視為
　　有前項之同意，刑事訴訟法第159 條第1 項、第159 條之5
　　，分別定有明文。揆諸前揭立法意旨，係因當事人既已同意
　　或默示同意被告以外之人於審判外之陳述作為證據，該所為
　　「同意」之意思表示，已足以補正該等證據係於審判外之程
　　序取得，當事人無從行使對質詰問權而存在之程序保障欠缺
　　，故法院採用該等證據作為認定犯罪事實之依據，自無侵害
　　當事人之訴訟權，倘若該等證據之採用，亦得兼顧實體真實
　　發現之目的而屬適當，法院即得採為證據使用。又被告於第
　　二審經合法傳喚無正當理由不到庭者，得不待其陳述逕行判
　　決，刑事訴訟法第371 條定有明文，此係因被告已於第一審
　　程序到庭陳述，並針對事實及法律為辯論，應認已相當程度
　　保障被告到庭行使訴訟權，如被告於第二審經合法傳喚無正
　　當理由不到庭，為避免訴訟程序延宕，期能符合訴訟經濟之
　　要求，並兼顧被告訴訟權之保障，應解為被告係放棄在第二
　　審程序中為與第一審相異之主張，而默示同意於第二審程序
　　中，逕引用其在第一審所為相同之事實及法律主張。從而，
　　針對被告以外之人於審判外之陳述，倘被告於第一審程序中
　　已依刑事訴訟法第159 條之5 規定，為同意或經認定為默示
　　同意作為證據，嗣被告於第二審經合法傳喚不到庭，並經法
　　院依法逕行判決，揆諸前開說明，自應認被告於第二審程序
　　中，就前開審判外之陳述，仍採取與第一審相同之同意或默
　　示同意。查上訴人即被告莊筑妃（下稱被告）於原審已就檢
　　察官起訴所引用被告以外之人於審判外陳述明示同意有證據
　　能力（見原審訴字卷第126 頁），復於本院經合法傳喚，無
　　正當之理由不到庭，經本院審理時逐項提示，檢察官亦不爭
　　執證據能力，且未於言詞辯論終結前聲明異議，視為同意作
　　為證據，本院審酌各項證據作成時之狀況，尚無違法取得證
　　據及證明力明顯過低等瑕疵，且與本案待證事實間具有相當
　　關聯，作為證據充足全案事實之認定，應屬適當，依刑事訴
　　訟法第159 條之5 第1 項規定，均有證據能力。另本判決下
　　列認定事實所引用之其餘證據，均經依法踐行調查證據程序
　　，亦無違法取得、不得作為證據之情形或顯有不可信之情況
　　，且均與本案具關連性，認以之作為證據應屬適當，故揆諸
　　上開規定，認上揭證據資料均有證據能力。
貳、實體部分：
一、被告莊筑妃於本院審理期日經合法傳喚無正當理由不到庭，
　　然其於原審審審理中，坦承於上開時、地，因停車糾紛與鄰
　　居即告訴人簡慧雯及其夫游宗翰發生爭執之事實不諱，但矢
　　口否認被訴傷害及恐嚇之犯行，辯稱：本案係簡慧雯先動手
　　抓、摳伊手臂，伊始將簡慧雯推開，且游宗翰亦攻擊伊頭部
　　，伊方為本案之被害人，簡慧雯之傷勢非伊造成；且當時係
　　游宗翰揚言找幫派解決，伊並未以竹聯幫之事恫嚇云云。
二、惟查：
  ㈠被告與簡慧雯、游宗翰夫婦係同住在新北市○○區○○大道
　　0 段00巷0 弄之鄰居，其等於109 年6 月16日中午12時許，
　　因停車糾紛在上址00號1 樓前發生口角爭執及肢體衝突，簡
　　慧雯在此過程中，受有右手前臂挫傷及左手掌瘀傷等傷害之
　　事實，業據被告於偵查及原審審理中供承屬實（見偵卷第33
    頁，原審訴字卷第84、85、119 頁），核與證人簡慧雯、游
　　宗翰證述之情節大致相符（見偵卷第5 、22、23頁，原審卷
　　第116 、121 頁），且有西園醫療社團法人西園醫院乙種診
　　斷證明書、同院109 年9 月17日西園醫字第109248號函及所
　　附簡慧雯病歷資料在卷可稽（見偵卷第10、28至30頁），是
　　此部分事實首堪認定。
  ㈡傷害部分：
  ⒈被告雖否認簡慧雯所受傷勢係其造成，然簡慧雯於警詢時證
　　稱：被告當時是衝上來雙手攻擊（見偵卷第5 頁）；嗣於偵
　　查時具結證稱：被告撲向我這邊要揍我，我就反射性用右手
　　肘、左手掌去擋被告的攻擊，我右前臂有被被告抓傷，而左
　　手掌有被打等語（見偵卷第22頁正反面）；又於原審審理時
　　具結證稱：被告歇斯底里狂罵一堆髒話後就整個人撲過來，
　　已經整個人撞到我等語（見原審卷第116 頁）。而證人簡慧
　　雯於偵審中之證詞均具結擔保其真實性，自屬可採。
  ⒉證人游宗翰於偵查時具結證稱：當下被告有出手打告訴人，
　　我看到被告打到告訴人的手，我就趕快往前把她們支開（見
　　偵卷第23頁）；又於原審審理時具結證稱：我記得那時候有
　　人（即被告）在踹我家大門，告訴人就先出去，之後有聽到
　　爭執的聲音，我出去的時候，就看到告訴人被打等語（見原
　　審訴字卷第121 頁），亦均具結擔保真實性，同屬可採。
  ⒊依證人簡慧雯歷次所述，可知其證述如何遭被告攻擊之基本
　　情節尚無歧異，復無何違背常理之處，而證人游宗翰亦始終
　　證稱被告有出手打簡慧雯之舉，互核一致。且上開診斷證明
　　書所載簡慧雯受有右手前臂挫傷及左手掌瘀傷之傷勢，更與
　　證人簡慧雯陳述遭被告迎面撲來並動手拉扯，致需以雙手阻
　　擋乙節相符，堪認證人簡慧雯此部分所述信而有徵。
  ⒋被告雖辯稱係先遭簡慧雯攻擊，始有反擊之行為，並提出載
　　有「病患（指被告）自訴遭毆打，經檢視右上臂6 公分挫抓
　　傷，左上臂7 ×5公分瘀挫傷，另自訴有頭痛現象」之板橋中
　　興醫院109 年6 月16日診斷證明書為證（見原審訴字卷第89
　　頁）。然被告既有撲向簡慧雯並出手拉扯之行為，業經本院
　　認定如前，則被告在此過程中自有可能反因簡慧雯以雙手阻
　　擋而受有該診斷證明書所載傷勢，且其遭毆打之記載係出自
　　被告就醫時之「自訴」，是該診斷證明書尚難採為有利於被
　　告之認定依據。此外，經檢閱現存卷內事證，亦無何證據可
　　資合理懷疑有被告辯解之情形存在，從而被告此部分所辯，
　　即難遽信。
  ㈢恐嚇部分：
　　證人簡慧雯於警詢、偵查及原審審理時；證人游宗翰於偵查
　　及原審審理時，均具結證稱被告有對簡慧雯恫嚇稱：我要找
　　竹聯幫處理妳等類似話語（見偵卷第5 、22、23頁，原審訴
　　字卷第116 、121 頁）。而依被告於原審審理時所供：我一
　　出門口他（指游宗翰）就從我的頭打下去，他老婆就先抓我
　　兩隻手，我把他推開後，他就說：你打我老婆，然後用拳頭
　　打我頭，如果他沒有打我的話，我無緣無故幹嘛跟他講說嗆
　　兄弟，就是他先嗆我，我才會跟他嗆，事實就是這樣等語（
　　見原審訴字卷第123 頁），亦可見被告不諱言有「嗆兄弟」
　　之恫嚇言語，是證人簡慧雯此部分所述當屬可採，被告所辯
　　並未說到竹聯幫之事云云，尚難置信。
  ㈣綜上所述，被告所以上所辯各節，核屬事後卸責之詞，不足
　　採信。本案事證明確，被告傷害、恐嚇之犯行均堪認定，應
　　依法論科。
三、核被告所為，係犯刑法第277 條第1 項之傷害罪及同法第30
　　5 條之恐嚇危害安全罪。被告所犯上開2 罪，犯意各別，行
　　為互殊，應分論併罰。
四、原審調查後，以被告傷害、恐嚇犯行明確，依刑法第277 條
    第1 項、第305 條、第51條第6 款、第41條第1 項前段，刑
    法施行法第1 條之1 第1 項規定，並審酌被告因停車糾紛而
    與簡慧雯發生口角後，即萌生本案犯罪之動機、目的，率以
    上開方式出手攻擊及出言恫嚇簡慧雯，恣意宣洩己身不滿之
    情緒，所為實屬不該，應予非難，兼衡被告否認犯行且未與
    簡慧雯達成和解之犯後態度、行為所生危害、素行、教育程
    度、職業及家庭經濟生活狀況、簡慧雯所受傷勢等一切情狀
    ，分別量處拘役30日（傷害）、20日（恐嚇），均諭知易科
    罰金之折算標準。並審酌被告犯罪之情節及所犯數罪整體之
    非難評價，定應執行拘役40日之刑度及諭知易科罰金之折算
    標準，核無認定事實錯誤、量刑瑕疵或違背法令之情形，其
    結論尚無不合。被告上訴仍執前詞否認犯行，惟原判決已詳
　　敘就卷內證據調查之結果，綜合判斷、取捨，認被告確有如
    事實欄所載傷害、恐嚇之犯行，說明其得心證之理由甚詳，
　　並就刑法第57條各款及前開所列情狀，予以綜合考量，在法
　　定刑度範圍內，詳予審酌科刑，經核原判決所為論斷及量刑
　　並無違背經驗法則、論理法則、或有濫用量刑權限，亦無判
　　決理由不備，或其他輕重相差懸殊等量刑有所失出或失入之
　　違法或失當之處，自不容任意指為違法。是被告上訴所陳各
    節，依前揭說明，並無理由，應駁回其上訴。
五、本案111 年7 月13日審判程序傳票，於111 年6 月22日送達
　　被告住所，因未獲會晤本人，亦無受領文書之同居人或受僱
　　人，經郵務機關寄存送達於新北市政府警察局海山分局埔墘
　　派出所，並作送達通知書2 份，一份黏貼於應受送達人住居
　　所門首，另一份置於該送達處所信箱，以為送達等情，有本
　　院送達證書在卷可參（見本院卷第35頁），其經合法傳喚，
　　無正當之理由不到庭，爰不待其陳述，逕行判決。　　
據上論斷，應依刑事訴訟法第371條、第368條，判決如主文。
本案經檢察官宋有容提起公訴，檢察官許鈺茹到庭執行職務。
中　　華　　民　　國　　111 　年　　8 　　月　　10　　日
                  刑事第十七庭  審判長法　官  鄭水銓
                                      法　官  黃雅芬
                                      法　官  姜麗君
以上正本證明與原本無異。
恐嚇部分不得上訴。
傷害部分，如不服本判決，應於收受送達後20日內向本院提出上
訴書狀，其未敘述上訴之理由者並得於提起上訴後20日內向本院
補提理由書（均須按他造當事人之人數附繕本）「切勿逕送上級
法院」。
                                      書記官  于  誠
中　　華　　民　　國　　111 　年　　8 　　月　　11　　日
附錄本案論罪科刑法條全文：
刑法第277條
傷害人之身體或健康者，處5年以下有期徒刑、拘役或50萬元以
下罰金。
犯前項之罪，因而致人於死者，處無期徒刑或7年以上有期徒刑
；致重傷者，處3年以上10年以下有期徒刑。
刑法第305條
以加害生命、身體、自由、名譽、財產之事，恐嚇他人致生危害
於安全者，處2 年以下有期徒刑、拘役或3 百元以下罰金。